【裁判字號】    96,簡,848
【裁判日期】    970422
【裁判案由】    消防法
【裁判全文】
臺北高等行政法院判決
                                     96年度簡字第00848號
原      告  甲○○
被      告  桃園縣政府
代  表  人  乙○○縣長）住同.
訴訟代理人  丙○○
上列當事人間因消防法事件，原告不服內政部中華民國96年9 月
5 日台內訴字第0960140865號訴願決定（案號：第0000000000號
），提起行政訴訟。本院判決如下：
    主  文
原告之訴駁回。
訴訟費用由原告負擔。
    事  實
一、程序說明：
    本件訴訟標的之價額在新臺幣（下同）20萬元以下，依行政
    訴訟法第229 條第2 項、第1 項第2 款規定及司法院民國（
    下同）92年9 月17日院台廳行一字第23681 號令，應適用簡
    易程序，本院並依同法第233 條第1 項規定，不經言詞辯論
    ，逕行裁判。
二、事實概要：
    原告為桃園縣中壢市○○街338 號「皇家煤氣行」獨資商號
    之負責人，為可燃性高壓氣體之儲存、處理場所之管理權人
    ，96年3 月1 日被告所屬消防局第二大隊華勛分隊人員前往
    檢查，發現有逾期未實施定期檢驗之液化石油氣16公斤裝鋼
    瓶1 支（編號：320275號）。被告所屬消防局第二大隊華勛
    分隊以96年3 月1 日第002291號舉發違反消防法案件通知單
    予以舉發，被告認原告已違反公共危險物品及可燃性高壓氣
    體設置標準暨安全管理辦法第75條第1 項規定，依消防法第
    42條規定，經被告以96年3 月23日府消預字第0960110274號
    裁處書（下稱原處分）處原告30,000元罰鍰。原告不服，提
    起訴願遭駁回後，遂提起本件行政訴訟。
三、兩造聲明：
  (一)原告聲明：
    1.訴願決定及原處分均撤銷。
    2.訴訟費用由被告負擔。
  (二)被告聲明：
    1.駁回原告之訴。
    2.訴訟費用由原告負擔。
四、兩造之爭點：
  (一)原告主張：
    1.原告經營位於桃園縣中壢市○○街338 號1 樓皇家煤氣行
      ，被告所屬消防局第二大隊華勛分隊人員於96年3 月1 日
      到店檢查，僅因液化石油氣鋼瓶1 支即舉發，刻意刁難，
      且執法過當。
    2.被告主張根本與現實不符，若原告未將液化石油氣鋼瓶送
      至客戶家中，又若96年2 月28日將液化石油氣鋼瓶送至客
      戶家中未用完，那被告又如何解釋？原告認為被告在執法
      上至少應有改善期、宣導期或緩衝期，並非只知道開單告
      發。
    3.原告非與被告所屬消防局或消防隊相互以三節慰問金，或
      與被告所屬消防局或消防隊私下有飲宴行為，原告認為可
      能是皇家煤氣行大肆發放宣傳單促銷，引起同業反彈，故
      遭檢舉。
  (二)被告主張：
    1.按消防法第15條規定：「公共危險物品及可燃性高壓氣體
      應依其容器、裝載及搬運方法進行安全搬運；達管制量時
      ，應在製造、儲存或處理場所以安全方法進行儲存或處理
      。前項公共危險物品及可燃性高壓氣體之範圍及分類，製
      造、儲存或處理場所之位置、構造及設備之設置標準，儲
      存、處理及搬運之安全管理辦法，由中央主管機關會同中
      央目的事業主管機關定之。但公共危險物品及可燃性高壓
      氣體之製造、儲存、處理或搬運，中央目的事業主管機關
      另定有安全管理規定者，依其規定辦理。」消防法第42條
      規定：「第15條所定公共危險物品及可燃性高壓氣體之製
      造、儲存或處理場所，其位置、構造及設備未符合設置標
      準，或儲存、處理及搬運未符合安全管理規定者，處其管
      理權人或行為人新臺幣20,000元以上100,000 元以下罰鍰
      ；…」公共危險物品及可燃性高壓氣體設置標準暨安全管
      理辦法第75條第1 項規定：「液化石油氣製造及處理場所
      之經營者應於容器檢驗期限屆滿前，將容器送往中央主管
      機關認可之檢驗場，依定期檢驗基準實施檢驗；經檢驗合
      格之容器，應附加合格標示。」復按93年7 月19日各級消
      防主管機關辦理消防安全檢查違法案件處理注意事項表8
      －違反消防法第15條有關公共危險物品及可燃性高壓氣體
      設置標準暨安全管理辦法裁處基準表，前揭違規事實屬第
      一次一般違規，依規定處罰鍰30,000元以下，合先敘明。
    2.被告所屬消防局96年3 月1 日派員前往「皇家煤氣行」於
      營業地址桃園縣中壢市○○街338 號檢查，於現場查獲液
      化石油氣逾期容器16公斤裝1 支（鋼瓶編號320275，下次
      檢驗期限96年02月），即依法開立96年3 月1 日第002291
      號舉發違反消防法案件通知單，並拍照存證，被告依法裁
      罰30,000元。
    3.原告所稱系稱液化石油氣鋼瓶若於96年2 月28日送至客戶
      家中，剛從客戶處取回情事，惟被告現場檢查發現該違規
      之鋼瓶為已灌裝之實桶，而非使用過後之空桶，且該液化
      石油氣容器之下次檢驗期限為96年02月，依規定應於96年
      2 月1 日前需送鋼瓶檢驗場實施檢驗，惟被告檢查時間為
      96 年3月1 日，已逾期1 個月之久，其違規事實明確無議
      ，是以依法開立違反消防法案件之原處分，於法並無不合
      。
    理  由
一、按消防法第2 條規定：「本法所稱管理權人係指依法令或契
    約對各該場所有實際支配管理權者；其屬法人者，為其負責
    人。」第3 條規定：「消防主管機關：在中央為內政部；在
    直轄市為直轄市政府；在縣（市）為縣（市）政府。」第15
    條規定：「（第1 項）公共危險物品及可燃性高壓氣體應依
    其容器、裝載及搬運方法進行安全搬運；達管制量時，應在
    製造、儲存或處理場所以安全方法進行儲存或處理。（第2
    項）前項公共危險物品及可燃性高壓氣體之範圍及分類，製
    造、儲存或處理場所之位置、構造及設備之設置標準，儲存
    、處理及搬運之安全管理辦法，由中央主管機關會同中央目
    的事業主管機關定之。但公共危險物品及可燃性高壓氣體之
    製造、儲存、處理或搬運，中央目的事業主管機關另定有安
    全管理規定者，依其規定辦理。」第42條規定：「第15條所
    定公共危險物品及可燃性高壓氣體之製造、儲存或處理場所
    ，其位置、構造及設備未符合設置標準，或儲存、處理及搬
    運未符合安全管理規定者，處其管理權人或行為人新臺幣20
    ,000元以上100,000 元以下罰鍰；…」公共危險物品及可燃
    性高壓氣體設置標準暨安全管理辦法第75條第1 項規定：「
    液化石油氣製造及處理場所之經營者應於容器檢驗期限屆滿
    前，將容器送往中央主管機關認可之檢驗場，依定期檢驗基
    準實施檢驗；經檢驗合格之容器，應附加合格標示。」
二、原告為桃園縣中壢市○○街338 號「皇家煤氣行」獨資商號
    之負責人，96年3 月1 日被告所屬消防局第二大隊華勛分隊
    人員前往檢查，該場所內液化石油氣16公斤鋼瓶1 支（編號
    ：320275號），依鋼瓶上定期檢驗卡所載，上次定期檢驗日
    期為95年2 月10日，已訂下次檢驗日期96年2 月，惟原告逾
    期未實施定期檢驗等情，為兩造所不爭，並有桃園縣政府營
    利事業登記證（第20頁）、鋼瓶上定期檢驗卡照片（第4 頁
    ）、消防法案件通知單（第5 頁）附原處分卷足稽。原告雖
    主張：稱逾期未檢驗之液化石油氣鋼瓶於96年2 月28日送至
    客戶家中，剛從客戶處取回云云，惟被告現場檢查發現該違
    規之鋼瓶為已灌裝之實桶，而非使用過後之空桶，且該液化
    石油氣容器之下次檢驗期限為96年2 月，依規定應於96 年2
    月1 日前需送鋼瓶檢驗場實施檢驗，惟被告檢查時間為96年
    3 月1 日，已逾期1 個月之久，其違規事實甚明，上開主張
    ，並非可採。原告為可燃性高壓氣體之儲存、處理場所之管
    理權人，該場所內可燃性高壓氣體之儲存容器逾期未檢驗，
    違反公共危險物品及可燃性高壓氣體設置標準暨安全管理辦
    法第75條第1 項、消防法第15條第1 項規定，其對於可燃性
    高壓氣體之儲存、處理，未符合安全管理規定之事實，堪以
    認定。是被告依消防法第42條規定予以處罰，於法並無不合
    。
三、原告復主張：被告僅因液化石油氣鋼瓶1 支即舉發予以處罰
    ，執法過當云云。按「行政機關依裁量權所為之行政處分，
    以其作為逾越權限或濫用權力者為限，行政法院得予撤銷。
    」行政訴訟法第201 條定有明文，本件被告據以處罰原告之
    消防法第42條規定之罰鍰在「20,000元以上100,000 元以下
    」，被告衡酌原告為可燃性高壓氣體儲存或處理場所之管理
    權人，該場所內可燃性高壓氣體之儲存容器逾期未檢驗，但
    違規容器僅1 支，原告為第1 次違規等情節，處以罰鍰30,0
    00元，於法定範圍內，無裁量逾越之情事。又內政部依同法
    第3 條之規定為中央消防主管機關，被告為地方主管機關，
    內政部為執行消防法第15條，為確保公共危險物品及可燃性
    高壓氣體之製造、儲存或處理場所之位置、構造、設備之符
    合設置標準及儲存、處理、搬運之安全管理，以達維護公共
    安全，確保人民生命財產等行政目的，以違反公共危險物品
    及可燃性高壓氣體設置標準暨安全管理辦法第75條之案件性
    質、情節輕重及其後果、違反次數，區分嚴重違規、一般違
    規、輕微違規為裁量基準，作成93年7 月19日之罰鍰標準表
    （最近一次修正係96年4 月25日），本件被告作成原處分又
    係依裁處時之各級消防主管機關辦理消防安全檢查違法案件
    處理注意事項表八－違反消防法第15條有關公共危險物品及
    可燃性高壓氣體設置標準暨安全管理辦法裁處基準表（三、
    一般違規…(四)已逾檢驗期限容器10支以內，第1 次違規）而
    為，則被告作成裁量尚無與法律授權之目的相違或係出於不
    相關之動機之裁量濫用，亦尚無因故意或過失而消極不行使
    裁量權之裁量怠惰情事，依上開條文之意旨，行政法院不得
    任意加以撤銷。末按行政法院審查行政裁量決定有無依行政
    機關自行訂頒之裁量基準，乃係基於平等原則之要求，易言
    之，行政法院係在審查該行政機關有無不依裁量當時之裁量
    基準而為差別待遇，是自應以裁量決定時即原處分作成時之
    時點為判斷基準時點，併此敘明。是原告上開主張，不足為
    採。
四、綜合上述，原處分認事用法，洵無違誤，訴願決定予以維持
    ，亦無不合，原告仍執前詞，訴請撤銷，為無理由，應予駁
    回。
據上論結，本件原告之訴為無理由，爰依行政訴訟法第98條第1
項前段、第233條第1項，判決如主文。
中    華    民    國    97    年     4    月   22     日
                    臺北高等行政法院第五庭
                                    法  官  胡方新
上為正本係照原本作成。
本件以訴訟事件所涉及之法律見解具有原則性者為限，始得於本
判決送達後20日內向本院提出上訴狀並表明上訴理由，如已於本
判決宣示後送達前提起上訴者，應於判決送達後20日內補具上訴
理由（均按他造人數附繕本），且經最高行政法院許可後方得上
訴。
中    華    民    國    97    年     4    月   22     日
                                    書記官  黃玉鈴


司法院資訊處製作；財團法人民間司法改革基金會備份。
